【裁判字號】    89,訴,2804
【裁判日期】    900406
【裁判案由】    違反稅捐稽徵法
【裁判全文】
臺灣高雄地方法院刑事判決                        八十九年度訴字第二八四號
    公  訴  人  臺灣高雄地方法院檢察署檢察官
    被      告  甲○○
右列被告因違反稅捐稽徵法等案件，經檢察官提起公訴（八十九年度偵字第二二六二
九號），本院判決如左：
    主  文
甲○○商業負責人以明知為不實之事項，而填製會計憑證，處有期徒刑貳月，如易科
罰金，以參佰元折算壹日。又公司負責人，為納稅義務人以詐術逃漏稅捐，處有期徒
刑參月，如易科罰金，以參佰元折算壹日。應執行有期徒刑肆月，如易科罰金，以參
佰元折算壹日。緩刑參年。
    事  實
一、甲○○係納稅義務人高幼工程有限公司 (設於高雄縣鳥松鄉○○村○○路二號，
    下稱高幼公司）之負責人，明知乙○○○於民國八十二年間並未於高幼公司工作
    ，亦未支領任何薪資，竟基於逃漏稅捐之犯意，利用不知情之不詳姓名會計人員
    ，在其附隨義務上製作之八十二年度各類所得扣繳暨免繳憑單之會計憑證，虛列
    乙○○○於八十二年間之薪資總額共計新台幣（下同）三十萬元，並在其業務上
    所製作高幼公司之中華民國八十二年度營利事業所得稅結算申報書內登載該不實
    內容，嗣於八十三年三月間持該扣繳憑單及結算申報書向財政部台灣省南區國稅
    局申報營利事業所得稅，計逃漏當年營利事業所得稅七萬五千元，致生損害於乙
    ○○○及稅捐稽查之正確性。嗣經乙○○○發覺而向財政部高雄市國稅局檢舉，
    始查知上情。
二、案經財政部高雄市國稅局移送臺灣高雄地方法院檢察署檢察官偵查起訴。
    理  由
一、訊據被告甲○○矢口否認有右揭逃漏稅捐之犯行，辯稱：高幼公司之稅款均委由
    會計師報繳，伊不認識乙○○○，不知為何會將乙○○○列入薪資扣繳名單，可
    能係伊將工程分給小包承作，小包提供乙○○○之身分資料供伊公司報稅，伊無
    故意逃漏稅捐之意圖云云。經查：
（一）被告於申報高幼公司八十二年度營利事業所得稅時，將證人乙○○○之薪資申
      報為三十萬元，證人乙○○○實際上並未在高幼公司任職等事實，除據被告自
      承在卷外，並有證人乙○○○到庭指述明確，復有檢舉書、扣繳憑單、營利事
      業所得稅結算申報書等附卷可憑。又被告於八十二年度虛報乙○○○薪資三十
      萬元，其公司當年度逃漏之營利事業稅額為七萬五千元，有九十年二月八日財
      政部台灣省南區國稅局高雄縣分局南區國稅高縣審字第九○○○四八六一號函
      文在卷可查。
（二）被告為高幼公司之實際負責人，已據被告自承在卷，被告身為公司之負責人，
      自應對公司之業務知之甚詳，其雖辯稱可能係小包提供乙○○○之身分資料供
      伊公司報稅等情，惟其並未能提出工程承作小包之人員名單，或與小包業務往
      來之資料，以供本院查證，是其所辯因無從查證，自難為有利於被告之認定。
（三）綜上所述，被告所辯，顯屬卸責之詞，尚無可採，事證明確，被告犯行，足堪
      認定。
二、查被告係高幼公司負責人，為商業負責人及從事業務之人，又營利事業填報扣繳
    憑單，乃附隨其業務而製作，係屬業務上所掌之文書（最高法院七十年九月二十
    一日七十年度第九次刑事庭會議決議同此見解），而扣繳憑單係扣繳義務人將給
    付總額及扣繳稅額彙報供稽徵機關查核之用，亦屬商業會計法第十五條第一款、
    第十六條第二款所定之會計憑證，而營利事業所得稅申報書係附隨被告所經營之
    高幼公司之業務而作成之文書，被告既明知乙○○○領取薪資之資料不實，仍虛
  報被害人乙○○○八十二年度薪資為三十萬元，列為成本，填載扣繳憑單及營利
    事業所得結算申報書向財政部高雄市國稅局申報，足以生損害於乙○○○及稅捐
    機關核稅之正確性，並為納稅義務人高幼公司逃漏稅捐，核其所為，係犯稅捐稽
    徵法第四十七條第一款、第四十一條之納稅義務人以詐術逃漏稅捐罪、修正前商
    業會計法第六十六條第一款之明知不實事項填製會計憑證罪、刑法第二百十六條
    、第二百十五條之行使業務上登載不實文書罪。被告行為後，商業會計法第六十
    六條已於八十四年五月十九日修正公布，於同年五月二十一日施行生效，比較新
    舊法，其法定刑之處罰，以舊法較有利於被告，依刑法第二條第一項但書之規定
    ，應適用最有利於行為人之法律，爰仍依修正前商業會計法第六十六條第一款之
    規定論處。被告利用不知情之會計人員及會計事務所人員為之，係間接正犯。被
    告製作不實扣繳憑單之行為，雖同時觸犯刑法第二百十五條之業務登載不實文書
    罪及商業會計法第六十六條第一款之明知不實事項填製會計憑證罪，惟商業會計
    法第六十六條第一款係刑法第二百十五條之特別規定，自應優先適用。又被告於
    製作不實之營利事業所得稅結算申報書及薪資所得扣繳憑單後同時持以行使，係
    基於持憑申報稅捐之單一犯意，應僅論以一次之行使業務上登載不實文書罪。其
    登載不實事項於業務上文書之行為係行使行為之階段行為，應為行使行為所吸收
    ，不另論罪。被告所犯上開明知不實事項填製會計憑證罪與行使業務上登載不實
    文書罪間，有方法結果之牽連關係，屬裁判上一罪，應依牽連犯之例，從一重之
    填製不實會計憑證罪處斷。又稅捐稽徵法第四十七條第一款之規定，係將納稅義
    務人之公司之責任，基於刑事政策之考慮，於其應處徒刑範圍內，轉嫁於公司之
    負責人，故此情形而受罰之公司負責人，乃屬於「代罰」之性質，其並非逃漏稅
    捐之納稅義務人。而刑法第五十五條所謂之牽連犯，必須二個以上之行為有方法
    與結果之關係，始足構成，亦即必須以犯一罪之方法行為犯他罪，或以犯一罪之
    結果行為犯他罪，方得成立牽連關係，公司負責人既非逃漏稅捐之納稅義務人，
    其僅係代罰而已，公司以不正當方法逃漏稅捐，縱由該公司負責人或其他有權代
    表公司之自然人代表公司為之，究非屬於公司負責人本身之犯罪行為，自與該公
    司負責人之其他犯罪行為間，無方法結果之牽連關係可言（最高法院八十五年度
    台上字第六○六五號判決亦同此見解），被告既為商業之負責人，而以詐術使高
    幼公司逃漏稅捐，是被告所犯上開以詐術逃漏稅捐罪及填製不實會計憑證罪，犯
    意各別，行為互殊，應分論併罰。另公訴人雖未就被告所犯修正前商業會計法第
    六十六條第一款之明知不實事項填製會計憑證罪及刑法第二百十六條、第二百十
    五條之行使業務上登載不實文書罪之二罪名起訴，惟其於犯罪事實欄既已述及，
    自為起訴效力所及，本院自得予以審究。又公訴人雖未論及被告虛偽填寫營利事
    業所得稅結算申報書犯行，惟被告填載業務上所製作不實之營利事業所得稅結算
    申報書犯行，為其行使業務登載不實文書之行為所吸收，而被告行使業務登載不
    實文書之行為，與上開違反修正前商業會計法第六十六條第一款部份具有牽連犯
    之裁判上一罪關係，已如前述，本院自得予以審判。爰審酌被告以非法手段逃漏
    稅捐，侵害他人權益並影響國家賦稅之公平性，惡性非輕，惟念其逃漏金額非鉅
    ，犯後已與被害人達成和解（有和解書在卷可參）等一切情狀，分別量處如主文
    所示之刑，並定應執行刑，以資懲儆。又被告行為後刑法第四十一條已於九十年
    一月四日修正，同年月十日經總統公布施行，由原來犯最重本刑為三年以下有期
    徒刑之罪，而受六個月以下徒刑或拘役之宣告得易科罰金之要件，修改為犯最重
    本刑為五年以下有期徒刑之罪，而受六個月以下徒刑或拘役之宣告得易科罰金之
    要件，比較新舊法應以新法有利於被告，自應依刑法第二條第一項前段規定，適
    用裁判時前開修正之刑法第四十一條第一項規定，就被告所宣告之刑併以諭知易
    科罰金之折算標準。末查，被告於六十四年間雖曾因竊盜案受有期徒刑以上刑之
    執行完畢，惟其於五年以內未曾受有期徒刑以上刑之宣告，此有台灣高雄地方法
    院檢察署刑案資料查註紀錄表在卷可參，其因一時失慮，致罹刑典，事後已與被
    害人達成和解，深具悔意，經此刑之宣告後，應知警惕而無再犯之虞，本院因認
    暫不執行其刑為當，予以宣告緩刑，用啟自新。又被告所製作不實之營利事業所
    得稅結算申報書及薪資所得扣繳憑單，業經被告呈交財政部高雄市國稅局，編為
    該局之卷證，已非被告所有，自不併予宣告沒收，附此敘明。
據上論斷，應依刑事訴訟法第二百九十九條第一項前段，稅捐稽徵法第四十七條第一
款、第四十一條，修正前商業會計法第六十六條第一款，刑法第十一條、第二條第一
項、第五十五條、第二百十六條、第二百十五條、第四十一條第一項、第五十一條第
五款，第七十四條第一、二款，罰金罰鍰提高標準條例第一條前段、第二條，判決如
主文
中      華      民      國    九十      年      四      月      六      日
                              臺灣高雄地方法院刑事第二庭
                                  法  官  施  柏  宏
右正本證明與原本無異。
如不服本判決，應於判決送達後十日內，向本院提出上訴狀。
                                  書記官  邱  秋  珍
中      華      民      國    九十      年      四      月      十      日
附錄本案論罪科刑法條全文：
刑法第二百十六條：
  行使第二百十條至第二百十五條之文書者，依偽造、變造文書或登載不實事項或使
  登載不實事項之規定處斷。
刑法第二百十五條：
  從事業務之人，明知為不實之事項，而登載於其業務上作成之文書，足以生損害於
  公眾或他人者，處三年以下有期徒刑、拘役或五百元以下罰金。
稅捐稽徵法第四十一條:
  納稅義務人以詐術或其他不正當方法逃漏稅捐者，處五年以下有期徒刑、拘役或科
  或併科新臺幣六萬元以下罰金。
稅捐稽徵法第四十七條第一款:
  本法關於納稅義務人、扣繳義務人及代繳人應處徒刑之規定，於左列之人適用之：
  一、公司法規定之公司負責人。
修正前商業會計法第六十六條第一款：
  商業負責人、主辦及經辦會計人員，有左列情事之一者，處五年以下有期徒刑、拘
  役或一萬元以下罰金：
  一、以明知為不實之事項而填製會計憑證或記入帳冊者。


司法院資訊處製作；財團法人民間司法改革基金會備份。
